---
title: "Cultivar ACA 861"
output: 
  html_document:
    code_download: true
    toc: false
---

```{r setup, include=FALSE}
knitr::opts_chunk$set(echo = FALSE, 
                      message = FALSE,
                      warning = FALSE)

library(tidyverse)
```

## Sobre los datos

Los datos de la **Red Nacional de Cultivares de Girasol** fueron recogidos y puestos a disposición por investigadores de la [Estación Experimental Agropecuaria Anguil del INTA](https://www.argentina.gob.ar/inta). El conjunto de datos con el que trabajamos es un subconjunto de todos los datos de la red e incluye los resultados de distintos tipo de ensayos de cultivares de girasol en varias localidades de *Argentina*.

```{r read}
cultivares <- read_csv("datos/RNG_small.csv")

resumen <- cultivares %>% 
  group_by(Cultivar) %>% 
  summarise(count = n(),
            rendimiento_ajustado_medio = round(mean(Rendimiento_Ajustado, na.rm = TRUE), 2))

resumen %>% 
  knitr::kable(col.names = c("Localidad", "Cantidad", "Rendimiento Ajustado Medio"),
               align = "lcc",
               caption = "Resumen de los Cultivares en el dataset.")
```

### Cultivar ACA 861

En esta sección centramos el análisis en el cultivar ACA 861. En este gráfico observamos la relación entre el porcentaje de aceite y el rendimiento.

```{r}
cultivares %>% 
  filter(Cultivar == "ACA 861") %>% 
  ggplot(aes(x = Rendimiento_Ajustado, y = Aceite_porcentaje)) +
  geom_point(color = "darkorange",
             size = 3,
             alpha = 0.8) +
  geom_smooth(method = "lm", se = FALSE, color = "darkorange") +
  theme_minimal() +
  labs(title = "Rendimiento y porcentaje de aceite",
       subtitle = "Cultivar ACA 861",
       x = "Rendimiento Ajustado (kg/ha)",
       y = "Porcentaje de Aceite (%)",
       color = "Cultivar") 
```

Este es la distribución de los rendimientos del cultivar ACA 861, los colores muestran el tipo de siembra utilizado en los ensayos. 

```{r}
cultivares %>% 
  filter(Cultivar == "ACA 861") %>%
  ggplot(aes(x = Rendimiento_Ajustado)) +
  geom_histogram(aes(fill = Tipo_Siembra),
                 alpha = 0.5,
                 position = "identity") +
  scale_fill_manual(values = c("darkorange", "cyan4", "purple")) +
  theme_minimal() +
  labs(x = "Rendimiento Ajustado (kg/ha)",
       y = "Frecuencia",
       fill = NULL,
       title = "Rendimiento por tipo de siembra")
```

El rendimiento de un cultivar se comportan diferente según la zona geográfica. Este es un listado de localidades ordenado de mayor a menor por el rendimiento del cultivar ACA 861. 

```{r listadoxrendimiento}
rendimiento_localidad <- cultivares %>% 
  filter(Cultivar == "ACA 861") %>%
  group_by(Localidad) %>% 
  summarise(count = n(),
            rendimiento_ajustado_medio = round(mean(Rendimiento_Ajustado, na.rm = TRUE), 2)) 

rendimiento_localidad <- rendimiento_localidad %>% 
  arrange(desc(rendimiento_ajustado_medio))

rendimiento_localidad %>%
  knitr::kable(col.names = c("Cultivar", "Cantidad", "Rendimiento Ajustado Medio"),
               align = "lcc",
               caption = "Resumen de los Cultivares en el dataset.")
```